臺灣彰化地方法院民事裁定　100年度抗字第12號
抗　告　人　蔡榮晉
相　對　人　吳家慶
抗告人因與相對人間本票裁定事件，對於中華民國99年12月20日
本院司法事務官所為之99年度司票字第797號裁定提起抗告，本
院裁定如下：
    主  文
抗告駁回。
抗告程序費用新臺幣壹仟元由抗告人負擔。
    理  由
一、按本票執票人向本票發票人行使追索權時，得聲請法院裁定
    後強制執行，票據法第123條定有明文。次按本票執票人，
    依票據法第123條規定，聲請法院裁定許可對發票人強制執
    行，係屬非訟事件，此項聲請之裁定，及抗告法院之裁定，
    僅依非訟事件程序，以審查強制執行許可與否，並無確定實
    體上法律關係存否之效力，如發票人就票據債務之存否有爭
    執時，應由發票人提起確認之訴，以資解決（最高法院56年
    臺抗字第714號判例、57年臺抗字第76號判例、83年度臺抗
    字第227號裁定意旨參照）。
二、本件相對人主張：其執有抗告人於民國99年9月28日簽發免
    除作成拒絕證書、面額新臺幣（下同）189,500元、到期日
    99年10月28日之本票（下稱系爭本票）1紙，詎屆期提示未
    獲清償，爰依票據法第123條聲請裁定許可強制執行等情，
    業據其提出本票1紙為證。原裁定經審查後認其形式要件業
    已具備，而准許相對人之聲請，尚無不合。
三、抗告意旨雖以：抗告人於99年6月21日有向相對人借款150,0
    00元，相對人要求抗告人應開具面額189,500元、兌現日期
    為10日1期（兌現期限為99年6月30日）之公司支票，抗告人
    並同時簽立面額189,500元之系爭本票1紙。系爭本票之簽名
    手印確係抗告人所為，但日期註記並非抗告人所親筆，且上
    開借貸金額已匯還相對人所提供之第三人孫惠君金融帳戶，
    復經相對人確認收到匯款無誤，其亦有將上開支票歸還抗告
    人，抗告人迄今仍保留該紙支票，爰提起抗告等語置辯。然
    抗告人所稱即使屬實，經核均係對系爭本票債務存否之實體
    上權利有所爭執，揆諸前揭判例意旨，並非本件非訟事件程
    序所得審究，應由抗告人另行提起民事訴訟，以資解決，故
    抗告意旨指摘原裁定不當，求予廢棄，為無理由，應予駁回
    。
四、另對於非訟事件，依法應由關係人負擔費用者，法院裁定命
    關係人負擔時，應一併確定其數額，非訟事件法第24條第1
    項定有明文。本件抗告既經駁回，關於抗告程序費用自應由
    抗告人負擔，爰併予確定如主文第2項所示。
五、據上論結，本件抗告為無理由，依非訟事件法第55條第1項
    、第2項、第46條、第21條第2項、第24條第1項，民事訴訟
    法第495條之1第1項、第449條第1項、第95條、第78條，裁
    定如主文。
中    華    民    國    100    年    2    月    15   日
                  民事第一庭  法  官    黃楹榆
以上正本係照原本作成。
如不服本裁定，除以適用法規顯有錯誤為理由，不得再為抗告。
如提再抗告，應於收受本裁定正本送達後10日內，委任律師為訴
訟代理人向本院提出再抗告狀（須附繕本1份），並繳納再抗告
裁判費新臺幣1,000元。
抗告人之配偶、3親等內之血親、2親等內之姻親，或抗告人為法
人、中央或地方機關時，其所屬專任人員具有律師資格並經法院
認適當者，亦得為第3審代理人。前項情形應於提起再抗告或委
任時釋明之。
中    華    民    國    100    年    2    月    15   日
                              書記官    彭月美